臺灣臺北地方法院刑事判決　　　　　　　　　　　　　八十七年度訴字第三二號
　　公　訴　人　臺灣臺北地方法院檢察署檢察官
　　被　　　告　甲○○
　　選任辯護人　許坤立
　　　　　　　　陳清秀
　　　　　　　　陳添輝
右列被告因違反商業會計法等案件，經檢察官提起公訴（八十六年度偵字第一三三二
號、偵緝字第七三八號、偵字第一五號），本院判決如左：
    主  文
甲○○共同連續商業負責人以明知為不實之事項，而填製會計憑證，處有期徒刑陸月
。如易科罰金，以參佰元折算壹日。
    事  實
一、甲○○於八十年至八十四年間實際經營設於台北市○○路十號「協和鐘錶有限公
    司」（下稱協和公司），擔任負責人。因該公司常有顧客欲以未稅價格購買高價
    鐘錶，而不願拿取統一發票，致多有未開發票情形。嗣其昔日同窗即任職於平實
    會計師事務所擔任會計職務之乙○○（另由本院審理）知悉上情後，即與甲○○
    洽商，表示若甲○○願意補開上開發票，並將發票買受人依其指示填載為慶實
    業有限公司（下稱慶公司）等十一家公司（詳如附表），將依發票銷售金額之
    百分之一至二代價支付報酬予甲○○。甲○○明知其並未銷售任何商品予慶公
    司，竟意圖以不正方法幫助他人逃漏稅捐，且謀取自己不法利益，與乙○○基於
    共同之概括犯意聯絡，自八十年四月二十五日起至八十四年一月三十一日止，以
    上開不實之事項，填製統一發票等會計憑證，虛偽表示曾銷售商品予慶公司等
    ，作為慶公司等之進項憑證，總計自八十年四月二十五日起至八十四年一月三
    十一日止，共虛開ＫＵ00000000等二四六筆不實統一發票，發票金額計
    一億零一百七十四萬八千一百八十五元，甲○○將上開不實發票交予乙○○，乙
    ○○則依約定給付約十餘萬元，並將上開發票轉售予慶公司等，共幫助他人逃
    漏營業稅五百零八萬七千四百十五元，足以生損害於國家之稅收。
二、案經臺北市稅捐稽徵處移送台灣台北地方法院檢察署檢察官偵查起訴。
    理  由
一、訊據被告對於右開犯罪事實，業已坦承不諱，並有統一發票、台北市稅捐稽徵處
    談話筆錄、專案申請調檔統一發票查核清單等影本在卷可稽。按被告之自白固不
    得作為認定犯罪之唯一證據，而須以補強證據證明其確與事實相符，然茲所謂之
    補強證據，並非以證明犯罪構成要件之全部事實為必要，倘其得以佐證自白之犯
    罪非屬虛構，能予保障所自白事實之真實性，即已充分。又得據以佐證者，雖非
    直接可以推斷該被告之實施犯罪，但以此項證據與被告之自白為綜合判斷，若足
    以認定犯罪事實者，仍不得謂其非屬補強證據，上開意旨有最高法院七十三年台
    上字第五六三八號判例可稽，本案被告之自白情節經核與扣案證物尚稱相符，堪
    信本案事證已臻明確，被告犯行洵堪認定。
二、按統一發票乃得為證明事項之經過而為造具記帳所根據之憑證，係原始憑證，屬
    商業會計法第十五條第一款所定之會計憑證。茲被告甲○○為協和公司之負責人
    ，為公司法第八條第二項所規定之公司負責人，亦為商業會計法第四條所定之商
    業負責人，核被告甲○○所為，係犯稅捐稽徵法第四十三條幫助逃漏稅捐罪、商
    業會計法第七十一條第一款填製不實會計憑證罪及刑法第二百十六條、第二百十
    五條行使業務上登載不實文書罪。惟商業會計法第七十一條第一款以明知不實之
    事項，而填製會計憑證或記入帳冊之罪，本質上即包含業務上登載不實之文書，
    自不應再論以刑法第二百十六條、第二百十五條行使業務上登載不實文書罪。又
    被告甲○○業務上登載不實之文書之行為，應為行使之高度行為所吸收，不另論
    罪。又被告甲○○犯罪後，商業會計法於八十四年五月十九日修正，修正前之第
    六十六條第一款有關登載不實帳冊罪之處罰，係規定處五年以下有期徒刑、拘役
    或壹萬元以下罰金，而八十四年五月十九日修正後，上開規定已改為第七十一條
    第一款，法定刑則將罰金部分提高至新台幣十五萬元，其後於八十七年十月二十
    九日、八十九年四月二十六日兩次修正商業會計法，關於上開處罰規定均未作變
    更，比較新舊法後，自以適用舊法對被告有利；另稅捐稽徵法於七十九年一月二
    十四日修正時，該法第四十三條之法定刑為三年以下有期徒刑、拘役及一千元以
    下罰金，其後之八十二年、八十六年五月、十月修法，對於上開法定刑部分則未
    修正，而八十九年五月十七日修正時，則將第四十三條之罰金刑提高為新台幣六
    萬元以下，茲比較新舊法，亦以舊法規定有利被告，應適用舊法規定論處。又被
    告所犯上開犯行間有方法結果之牽連關係，應依刑法第五十五條規定，從一重以
    填製不實會計憑證罪處斷。又被告與乙○○之間就上開犯行有犯意聯絡及行為分
    擔，應論以共同正犯。另被告前後多次犯行，時間緊接，犯罪構成要件相同，顯
    係基於概括犯意所為，為連續犯，應依法加重其刑。爰依先連續後牽連之法理，
    論斷其罪。爰審酌被告甲○○之素行、品行、貪圖一時蠅利致罹本件罪行之動機
    、目的、手段、其所為對於社會經濟安全之潛在危險影響非小、智識程度及犯罪
    後之態度等一切情狀，酌情量處如主文所示之刑，並諭知易科罰金之折算標準，
    以示懲儆。
據上論斷，應依刑事訴訟法第二百九十九條第一項、修正前商業會計法第六十六條第
一款，修正前稅捐稽徵法第四十三條、刑法第十一條前段、第二條第一項前段、第二
十八條、第五十六條、第五十五條，第四十一條第一項、罰金罰鍰提高標準條例第一
條前段、第二條，判決如主文。
本案經檢察官孫小萍到庭執行職務
中    華    民    國      九十一      年      六      月      三        日
                                      臺灣臺北地方法院刑事第九庭
                                          法  官  汪漢卿
右正本證明與原本無異。
如不服本判決，應於判決送達後十日內，向本院提出上訴狀。
                                          書記官  蘇靜紅
中    華    民    國      九十一      年      六      月      六        日
